【裁判字號】    97,訴,323
【裁判日期】    970430
【裁判案由】    清償借款
【裁判全文】
臺灣臺南地方法院民事判決               97年度訴字第323號
原      告  兆豐國際商業銀行股份有限公司台南科學園區分公
            司
法定代理人  甲○○
訴訟代理人  乙○○
            林永清
被      告  丙○○
上列當事人間返還借款事件，經本院於民國97年4月29日言詞辯
論終結，判決如下：
    主  文
被告應給付原告新台幣佰玖拾玖萬零玖佰玖拾陸元，及其中新
台幣壹佰捌拾伍萬柒仟零肆拾捌元部分自民國九十六年八月二十
六日起至清償日止，按年息百分之三點三六計算之利息，及其中
新台幣貳佰壹拾萬仟玖佰肆拾捌元部分自民國九十六年八月
二十六日起至清償日止，按年息百分之三點二八計算之利息，並
均自民國九十六年八月二十六日起至清償日止，逾期在六個月以
內者，各按上開利率百分之十，逾期超過六個月部分，各按上開
利率百分之二十計算之違約金。
訴訟費用新台幣肆萬陸佰元由被告負擔。
    事實及理由
一、原告起訴主張：被告為購置建築物，於民國94年9月20日向
    原告借款新台幣（下同）430萬元，約定借款期限20年，借
    款期間自94年9月26日起至114年9月26日止，於94年10月起
    每月26日攤還本息，其中甲項：200萬元部分，利息按台灣
    郵政股份有限公司二年期定期儲金機動利率（目前為2.485
    ％）加年息1％減政府補貼利率（固定為年息0.125％）浮動
    計息（目前為3.36％），按月計收，如台灣郵政股份有限公
    司二年期定期儲金機動利率調整時，即日隨同調整。另乙項
    ：230萬元部分，利息按原告指數型房貸消費金融利率指標
    （目前為年息2.43％）加年息0.85％浮動計息（目前為為3.
    28％），原告指數型房貸指數每3個月調整1次，調整時即隨
    同調整。被告如有未按期支付利息或到期不履行時，即喪失
    期限利益，視為全部到期，除應按上開利率計付遲延利息外
    ，並自逾期之日起六個月以內者，另按上開利率之百分之10
    ，逾期六個月以上者，另按上開利率百分之20加付違約金。
    詎被告自96年8月26日起即未依約繳付本息，依約已喪失期
    限利益，尚欠如主文所示之本金、利息及違約金，迄未清償
    。為此，依消費借貸之法律關係，提起本件訴訟，聲明請求
    判決如主文第1項所示等語。
二、被告則以：目前經濟能力無法負擔，且目前向銀行聲請協商
    中，如果協商不成立，將來會向法院聲請更生或清算等語，
    資為抗辯。
三、得心證之理由
  (一)原告上開主張，業據其提出房屋擔保放款合約書、長期購置
    建物擔保放款明細分類帳、帳號歷史資料查詢、郵局存證信
    函、中華郵政股份有限公司二年期定期儲金機動利率表、交
    通銀行總管理處消費金融部函、交通銀行與行政院金融監督
    管理委員會公函、利率表等相關資料為證，經核相符，並為
    被告所不爭執，至於被告抗辯，現無資力，尚與金融機構協
    商中云云，惟尚難執為拒絕清償之正當理由，自無可採，應
    可信原告主張為真實。
  (二)按借用人應於約定期限內，返還與借用物種類、品質、數量
    相同之物；遲延之債務，以支付金錢為標的者，債權人得請
    求依法定利率計算遲延利息，但約定利率較高者，仍從其約
    定利率；當事人得約定債務人於債務不履行時，應支付違約
    金，民法第478條、第233條第1項、第250條第1項分別定有
    明文。本件被告向原告借款，未依約清償，尚欠如主文第1
    項所示之金額、利息及違約金，已如前述。從而，原告依消
    費借貸之法律關係，請求被告給付上開款項、利息及違約金
    ，為有理由，應予准許。
四、又按訴訟費用，由敗訴之當事人負擔；法院為終局判決時，
    應依職權為訴訟費用之裁判，分據民事訴訟法第78條及第87
    條第1項定有明文。經核本件應徵之第一審訴訟費用（即第
    一審裁判費）為40,600元，應由敗訴之被告負擔，爰依前揭
    規定確定如主文第2項所示。
五、結論：本件原告之訴為有理由，依民事訴訟法第78條、第87
    條第1項，判決如主文。
中    華    民    國    97    年    4     月    30    日
                  民事第一庭    法  官    田幸艷
以上正本證明與原本無異。
如對本判決上訴，須於判決送達後20日內向本院提出上訴狀。
中    華    民    國    97    年    4     月    30    日
                                書記官    劉紀君


司法院資訊處製作；財團法人民間司法改革基金會備份。
